臺灣高雄地方法院刑事判決　　　　　　　　　　　　　九十一年度訴字第七三一號
　　公　訴　人　臺灣高雄地方法院檢察署檢察官
　　被　　　告　乙○○○
右列被告因搶奪案件，經檢察官提起公訴（九十一年度偵字第一○五八號號），本院
判決如左：
    主  文
乙○○○意圖為自己不法之所有，而搶奪他人之動產，處有期徒刑捌月。
    事  實
一、乙○○○曾分別於民國六十六年、六十七年及八十一年間，因竊盜案件，經法院
    判處有期徒刑三月、九月及二月確定（均未構成累犯），仍不知悔改。於九十一
    年一月一日下午五時五十五分許，在高雄市○○區○○路六十七號騎樓前，因見
    丙○○年邁體衰，行動不便，且無力反抗，竟意圖為自己不法之所有，趁丙○○
    不及防備之際，徒手伸入丙○○外套內口袋裡，搶走丙○○所有黑色皮夾乙個，
    內有新台幣（下同）二萬三千元及身分證、健保卡等財物，得手後逃逸。嗣經丙○○大聲呼救，其子丁○○及駕車搭載沿路追尋，於同日下午六時五分，在高雄
  市○○區○○路二０六號麵攤前發現施陳蘭霞，丁○○隨即報警，施陳蘭霞因一
    時心虛，乃將搶得之皮包丟棄在停放於路旁之汽車底下，並為隨後趕到現場之員
    警逮捕。
二、案經高雄市政府警察局左營分局報告台灣高雄地方法院檢察署檢察官偵查起訴。
    理  由
一、訊據被告乙○○○矢口否認有搶奪被害人丙○○皮包之事實，辯稱該皮包係伊撿
    到的，當時正要把皮包還給丙○○，就被丁○○抓起來了云云。經查：右揭事實
    ，業據被害人丙○○於警訊及本院審理人指述綦詳。被害人陳稱：「我於九十一
    年一月一日十七時五十五分許，獨坐在我住處（高雄市○○區○○路六七號）騎
    樓下，被一名婦人搜我身體，因我身體中風無法抗拒，被搶走身上黑色皮夾一個
    ，內有健保卡、身分證、新台幣二萬三千元等財物。」（見九十一年一月一日警
    訊筆錄）「當天我穿一件外套，錢包放在內裡的口袋，他過來搜我的身體就把錢
    拿走。」等語（見本院九十一年四月二日筆錄）。被告固執前揭情詞置辯，惟查
    ：
    （一）證人即被害人丙○○之鄰居甲○○在案發當時即看見被告正在被害人身邊
          ，其證稱：「當時我在我家騎樓洗碗，看見被告站在丙○○的正面，丙○○當時是坐著，被告在他身邊不知道作什麼事，我沒有去太注意就繼續洗
          我的碗。」「（法官問：當時見到站在丙○○前面的人是庭上這位被告嗎
          ？）沒錯，當時他是穿粉紅色的衣服。」（見本院同日筆錄）足以證明，
          被告當時確實在案發現場。則倘如被告所稱，該皮包是伊撿到的，則被害
          人丙○○既亦在現場，何以當場不先詢問是否係被害人所遺失，反而逃離
          現場。
    （二）另證人即被害人之子丁○○亦證稱：「當天我父親坐在騎樓，我在樓上聽
          到他在喊我的名字，我就跑下來，他跟我說被人家搶，他說皮包被搶走了
          ，我問他說對方穿什麼衣服，我父親說是穿紅色的，我開車載他出去在附
          近找，後來在南屏路和華夏路口的麵攤找到被告，我父親說就是她搶他皮
          包，我就馬上報警請警察來處理，同時我下車制止被告偷跑，她就把皮包
          拿出來丟在旁邊的汽車底下，過了三分鐘，警察就過來處理了。」等語（
          見本院同日筆錄）。足證被告確實係搶走被害人皮包之人。再參以被告之
          犯行為人發覺後，竟將搶得之皮包丟棄在路旁之汽車底下，若該皮包確係
          伊所拾獲，豈有在確認失主之前，即任意將之丟棄。顯然被告係作賊心虛
          ，一時情急之下，乃將皮包丟棄等情，亦堪認定。
    （三）綜上所述，被告所為辯解實不足為採，此外，復有贓物認領保管收據一紙
          及照片八張附卷可參，本件事證明確，被告犯行可堪認定。
二、本件被告雖係公然掠取被害人之財物，惟僅係以徒手搜索被害人衣袋之方式為之
    ，並未對被害人施用強暴脅迫，且被害人係因本身中風行動不便而不及反抗致被
    告因而得逞，與強盜罪之施用強暴脅迫，至使被害人不能抗拒而取其財物之情況
    有別。是核被告所為應係犯刑法第三百二十五條第一項之普通搶奪罪。爰審酌被
    告犯罪之手段、搶得之財物數額及竟於大街之上，對行動不便之老人家下手行搶
    ，雖被告為中度聽覺障礙，領有中華民國殘障手冊一紙在卷可憑，惟被告先前已
    有事實欄所載之多項前科，亦有台灣高等法院被告全國前案紀錄表及台灣高雄地
    方法院檢察署刑案資料查註紀錄表各一份在卷可佐，自不得自恃為弱勢族群而為
    非作歹等一切情狀，量處如主文所示之刑，以資儆懲。
據上論斷，應依刑事訴訟法第二百九十九條第一項前段、刑法第三百二十五條第一項
，判決如主文。
中      華      民    國      九十一      年      六      月    七    日
                                  臺灣高雄地方法院刑事第二庭
                                      審判長法  官  宋明中
                                            法  官  李代昌
                                            法  官  高英賓
右正本證明與原本無異。
如不服本判決，應於判決送達後十日內，向本院提出上訴狀。
                                            書記官  林雯琪
中      華      民      國      九十一      年      六      月    十一  日
附錄論罪科刑法條：
中華民國刑法第三百二十五條
 (普通搶奪罪)
意圖為自己或第三人不法之所有，而搶奪他人之動產者，處六月以上五年
以下有期徒刑。
因而致人於死者，處無期徒刑或七年以上有期徒刑，致重傷者，處三年以
上十年以下有期徒刑。
第一項之未遂犯罰之。
